臺灣高等法院臺中分院刑事判決
110年度上訴字第2207號
上  訴  人  
即  被  告  古尚豪


選任辯護人  王捷拓律師
            林思儀律師
上列上訴人因毒品危害防制條例案件，不服臺灣臺中地方法院11
0年度訴字第317號中華民國110年7月21日第一審判決（追加起訴
案號：臺灣臺中地方檢察署109年度偵字第38772號、110年度偵
字第910號，移送併辦案號：同署110年度偵字第5320、17629號
），提起上訴，本院判決如下：
    主  文
原判決關於甲○○如附表一編號1、3、4所示部分暨執行刑，均撤
銷。
甲○○犯如附表一編號1、3、4所示之罪，各處如附表一編號1、3
、4所示之刑及沒收。
其他上訴駁回。
上開撤銷改判與上訴駁回部分所處之刑，應執行有期徒刑肆年。
    犯罪事實
一、甲○○(原名○○○，「Viber」通訊軟體暱稱為「張學友麥克大
    大」)於民國109年7月間某日，基於發起犯罪組織之犯意，
    與「Viber」通訊軟體暱稱各為「劉德華湯姆大」、「王陽
    明綸大大」等真實姓名年籍均不詳之成年人等人，組成3人
    以上，以實施最重本刑逾5年有期徒刑之刑之販賣毒品罪，
    具有持續性、牟利性之有結構性組織即販毒集團(無證據證
    明有未滿18歲之人參與)。其犯罪模式係由甲○○以暱稱「飛
    貓租車」、「飛貓國際有限公司」、「美國人」等微信帳號
    對外發送販毒廣告及與購毒者聯繫，並負責取得欲販售之毒
    品及決定販售價格後，自行或指示「劉德華湯姆大」使用上
    開微信帳號對外發送暗示販賣毒品之廣告，並於有意願之買
    家與之聯繫後，再自行或指示「劉德華湯姆大」交付毒品予
    王世弦、「王陽明綸大大」等成員，由其等至指定地點與購
    毒者交易，完成交易後再將毒品、販賣所得及工作機交還甲
    ○○，而發起、主持、操縱及指揮本案犯罪組織。另王世弦則
    基於參與犯罪組織之犯意，於109年7月間某日加入，負責接
    受指示至指定地點與購毒者交易之工作，而參與本案犯罪組
    織(王世弦經原審判處應執行有期徒刑2年，緩刑5年確定)。
    甲○○於本案販毒集團犯罪組織存續期間，明知愷他命(Ketam
    ine，俗稱K他命)、4-甲基甲基卡西酮、3,4-亞甲基雙氧苯
    基乙基胺丁酮及甲基-N ,N-二甲基卡西酮係行政院依毒品危
    害防制條例第2條第3項規定公告屬同條例第2條第2項第3款
    規定之第三級毒品，硝西泮(Nitrazepam)則係行政院公告屬
    同條例第2條第2項第4款規定之第四級毒品，不得販賣或持
    有純質淨重5公克以上，竟與王世弦、「劉德華湯姆大」、
    「王陽明綸大大」等人，先後為下列行為：
  ㈠甲○○與王世弦、「劉德華湯姆大」、「王陽明綸大大」等
    成員共同基於販賣第三級毒品以營利之犯意聯絡，於109 年
    8 月4 日0 時59分許，先由甲○○以前開「飛貓租車」微信帳
    號與廖封鵬聯繫交易第三級毒品愷他命事宜，甲○○再指示「
    劉德華湯姆大」將第三級毒品愷他命2公克交付王世弦，由
    王世弦騎駛車牌號碼000-0000號普通重型機車（登記車主：
    ○○○，下稱本案機車）前往廖封鵬位在臺中市○○區○○街0段住
    處，將該第三級毒品愷他命交付廖封鵬，並當場向廖封鵬收
    取新臺幣（下同）4,000元，而完成交易，以此方式共同販
    賣第三級毒品愷他命予廖封鵬1 次。
  ㈡甲○○與王世弦、「劉德華湯姆大」、「王陽明綸大大」等
    成員共同基於販賣第三級毒品、販賣第三、四級毒品而混合
    二種以上毒品以營利之犯意聯絡，先於不詳購毒者加入上開
    「飛貓租車」、「飛貓國際有限公司」、「美國人」等微信
    帳號之際，發送「租車」、「機油」圖片等意指販售愷他命
    、毒品包之廣告予各該購毒者，再由甲○○指示「劉德華湯姆
    大」於109年8月4日9時27分許，在臺中市○○區○○路000號全
    家便利商店台中東光門市，將如附表二所示之第三級毒品愷
    他命、內含第三級毒品4-甲基甲基卡西酮、3,4-亞甲基雙氧
    苯基乙基胺丁酮、第四級毒品硝西泮等成分之毒品包交付王
    世弦，復以「Viber 」通訊軟體暱稱「張學友麥克大」帳號
    發送簡訊告知王世弦販售價目表以利出售，而共同著手販賣
    前揭第三級毒品、第三、四級毒品而混合二種以上毒品之行
    為。惟王世弦尚未及販出，即於同日19時30分許，在臺中市
    ○○區○○路與○○路交岔路口，因違規騎駛本案機車為警員攔查
    ，經警員取得王世弦同意並搜索本案機車置物箱後，當場扣
    得如附表二所示之物，而查悉上情。此後王世弦、「劉德華
    湯姆大」、「王陽明綸大大」等成員即退出本案販毒集團。
二、甲○○基於販賣第三級毒品以營利之犯意，於109年12月22日1
    3時8分許，以前開「美國人」微信帳號與廖封鵬聯繫交易第
    三級毒品愷他命事宜，並於同日14時37分許，駕駛車牌號碼
    000-0000號自用小客車（車主：○○○，下稱本案小客車）前
    往廖封鵬上址住處對面，將第三級毒品愷他命4公克交付廖
    封鵬，並當場向廖封鵬收取9,600元，而完成交易，以此方
    式販賣第三級毒品愷他命1 次。
三、嗣廖封鵬於109 年12月23日15時40分許，在其上址住處為警
    查獲，並扣得如附表四編號1所示之愷他命毒品後，廖封鵬
    為配合警員追查毒品上手，遂於同日17時31分許，透過微信
    通訊軟體聯繫使用前開「美國人」帳號之甲○○，佯稱欲購買
    第三級毒品愷他命2公克。甲○○即基於販賣第三級毒品以營
    利之犯意，與廖封鵬相約碰面交易，並於同日19時35分許，
    駕駛本案小客車至臺中市○○區○○街0段000號前之公園，將如
    附表四編號2所示之第三級毒品愷他命交付廖封鵬，並當場
    向廖封鵬收取4,600元，而著手販賣第三級毒品之行為，惟
    因廖封鵬此次並無購買毒品之真意，旋為在場埋伏之員警當
    場查獲，甲○○販賣第三級毒品之犯行因而未遂。員警並在甲
    ○○身上、本案小客車上扣得其意圖販賣而持有如附表三編號
    1、2所示之第三級毒品愷他命、內含第三、四級毒品之毒品
    包，及供聯繫販賣毒品所用如附表三編號3、4所示之物，如
    附表三編號5所示之現金；另在廖封鵬身上扣得如附表四編
    號2所示之第三級毒品愷他命、如附表四編號3所示甲○○找零
    交予廖封鵬之400 元，而悉上情。
四、案經臺中市政府警察局豐原分局移送臺灣臺中地方檢察署檢
    察官偵查追加起訴及移送併辦。
    理    由
一、按被告以外之人於審判外之言詞或書面陳述，除法律有規定
    者外，不得作為證據；又被告以外之人於審判外之陳述，雖
    不符合同法第159條之1至第159條之4之規定，但經當事人於
    審判程序同意作為證據，法院審酌該言詞陳述或書面陳述作
    成時之情況，認為適當者，亦得為證據。當事人、代理人或
    辯護人於法院調查證據時，知有第159條第1項不得為證據之
    情形，而未於言詞辯論終結前聲明異議者，視為有前項之同
    意，刑事訴訟法第159條第1項及第159條之5分別定有明文。
    本案以下由檢察官所提出而採為判決基礎之證據，其性質屬
    被告以外之人於審判外之陳述而屬傳聞證據者，上訴人即被
    告甲○○(下稱被告)及辯護人於本院準備程序及審判程序時，
    均同意有證據能力，檢察官則表示沒有意見(見本院卷第97
    至99頁、第199至201頁)，除證人(含共同被告王世弦關於被
    告涉犯參與犯罪組織之證述)於警詢時之陳述，依組織犯罪
    防制條例第12條第1項規定，就認定被告違反組織犯罪防制
    條例部分絕對不具有證據能力，自不得採為判決基礎外，本
    院審酌上開傳聞證據作成時之情況，核無違法取證及證明力
    明顯過低之瑕疵，為證明犯罪事實所必要，亦認為以之作為
    證據為適當，自得逕依同法第159條之5規定作為證據。又傳
    聞法則乃對於被告以外之人於審判外之言詞或書面陳述而為
    之規範，本判決以下引用之非供述證據，無刑事訴訟法第15
    9條第1項規定傳聞法則之適用，經本院於審判時依法踐行調
    查證據程序，與本案待證事實具有自然之關聯性，且無證據
    證明係公務員違法取得之物，依法自得作為證據。
二、訊據被告就上開違反毒品危害防制條例部分之犯行，於警詢
    、檢察官偵訊、原審及本院審判時均坦承不諱，核與共同
　　被告王世弦於警詢、檢察官偵訊及原審審判時供述，證人廖
    封鵬於警詢及檢察官偵訊時證述之情節相符，並有員警職務
    報告、自願受搜索同意書、臺中市政府警察局保安大隊搜索
    扣押筆錄、扣押物品目錄表、現場查獲照片、通聯紀錄表、
　　偵查報告、相關通訊軟體對話紀錄、應對筆記等擷圖翻拍擷
    取照片、監視器錄影畫面擷圖照片、臺中市政府警察局豐原
    分局搜索扣押筆錄、搜索扣押物品目錄表、臺中市政府警察
    局搜索筆錄、廖封鵬與「美國人」等微信帳號間之對話紀錄
    擷圖及譯文、相關車行軌跡紀錄等件附卷可參，復有如附表
    二至四所示之物扣案可資佐證。又扣案如附表二、附表三編
    號1至2、附表四編號1至2所示之物，經檢驗結果，分別檢出
    第三、四級毒品成分，亦有衛生福利部草屯療養院109年8月
    26日草療鑑字第1090800338號、109年9月10日草療鑑字第10
    90800339號、110年1月4日草療鑑字第1091200356號、110年
    1月5日草療鑑字第1091200454號鑑驗書、內政部警政署刑事
    警察局109年10月6日刑鑑字第1090091660號、110年4月8日
    刑鑑字第1100015110號鑑定書、臺中市政府警察局豐原分局
    頂街派出所查獲涉案毒品案件初步檢驗報告、臺中市政府警
    察局豐原分局查獲涉嫌毒品危害防制條例毒品初步鑑驗報告
    單等件在卷可稽，足認被告此部分所為之任意性自白與事實
    相符，堪以採信。又被告於原審審判時供稱：我販賣毒品賺
    取成本價與販賣價的利差，1包愷他命大概賺幾百元，毒品
    包也是等語(見原審卷第284頁)；於本院審判時供稱：我販
    賣毒品可以賺取價差，愷他命1包賺200元，毒品包1包賺100
    元等語(見本院卷第220至221頁)，足見被告確有從中賺取價
    差以營利之意圖甚明。從而，被告此部分之犯行，事證明確
    ，均堪以認定，應予依法論科。
三、被告於原審雖否認有何發起、主持、操縱、指揮犯罪組織犯
    行，然於本院審判時，業已為認罪之表示(見本院卷第215至
    220頁)。且本件依被告於檢察官偵訊時自承：我負責買毒品
    給「劉德華湯姆大」、「王陽明綸大大」、楊右竹等人去販
    賣，當時我是拿毒品給「劉德華湯姆大」，請他交給王世弦
    去販賣，「王陽明綸大大」也是負責交毒品給客戶，我跟「
    劉德華湯姆大」都有負責聯繫客人等語（見偵字第38772號
    卷第504頁)；於原審自承：一開始是我發起要賣毒品的，負
    責控機的是我，「劉德華湯姆大」也會與交易對象聯絡，販
    賣毒品的價格是由我決定等語（見原審卷第252、282頁）。
    共同被告王世弦於檢察官偵訊時證稱：我是於109 年7 月開
    始加入上開犯毒集團，幫甲○○販賣毒品，他是我毒品上手，
    有時會交毒品給我，有時會找「劉德華湯姆大」交毒品給我
    ，「劉德華湯姆大」是總機，負責聯繫購毒的客戶，「王陽
    明綸大大」是我的輔導員，我一開始販毒是跟著他等語（見
    偵字第910號卷第248頁）。佐以卷附之相關通訊軟體對話紀
    錄、導航地點、通訊錄、應對筆記等擷圖翻拍照片、監視器
    錄影畫面擷圖等證據（見他卷第181 、185 至203 頁），堪
    信本案販毒集團，其成員至少有被告、共同被告王世弦及「
    劉德華湯姆大」、「王陽明綸大大」等3人以上無訛。又本
    案販毒集團，乃以從事最重本刑逾5年有期徒刑之販賣毒品
    以營利為目的，由被告自109年7月間某日起建立起，迄共同
    被告王世弦於109年8月4日為警查獲時，該組織已持續運作
    近1個月；再參以本案販毒集團係申設上開「飛貓租車」、
    「飛貓國際有限公司」、「美國人」等微信帳號用以對外與
    購毒者聯繫，並事先預備相當數量之毒品及配置、輔導訓練
    人力，俾能於購毒者訂購毒品後，及時至指定地點與購毒者
    交易毒品，甚且備有指導成員於日常交易、遭警員查獲及於
    偵審中應如何應對之筆記資料，有前開應對筆記等擷圖翻拍
    照片在卷可佐（見他卷第189至195頁）。足徵本案販毒集團
    之分工精細，須投入相當之時間、資金及人員培訓等規劃成
    本，並非隨意組成之立即犯罪，而係於一定期間內持續以販
    毒為目的所組成之集團。從而，本案販毒集團，核屬組織犯
    罪防制條例第2條規定之「3人以上，以實施最重本刑逾5年
    有期徒刑之刑之罪，所組成具有持續性、牟利性之有結構性
    組織」，即堪認定。另被告發起本案販毒集團後，負責取得
    毒品、決定販售毒品價格，並自行或指示「劉德華湯姆大」
    以前開微信帳號與購毒者聯繫，復自行或指示「劉德華湯姆
    大」交付毒品給共同被告王世弦及「王陽明綸大大」等人至
    指定地點交易毒品，核其此部分所為，係犯組織犯罪條例第
    3條第1項前段之發起、主持、操縱及指揮犯罪組織罪。被告
    此部分之犯行事證明確，亦堪認定，應依法論科。
四、論罪科刑：
(一)查愷他命、4-甲基甲基卡西酮、3,4-亞甲基雙氧苯基乙基胺
    丁酮及甲基-N ,N-二甲基卡西酮均係行政院依毒品危害防制
    條例第2條第3項規定公告屬同條例第2條第2項第3款規定之
    第三級毒品，硝西泮則係行政院公告屬同條例第2條第2項第
    4款規定之第四級毒品。被告於其所發起、主持、操縱及指
    揮之販毒集團組織繼續存在期間，先後為犯罪事實之販賣
    毒品等犯行，因其僅為一發起、主持、操縱、指揮犯罪組織
    行為，其違反組織犯罪防制條例而侵害社會法益之行為，即
    為行為之繼續，而屬單純一罪，至行為終了時，仍論以一罪
    。又其上開違反組織犯罪防制條例犯行與其首次即犯罪事實
    ㈠所犯之販賣第三級毒品犯行，具有部分行為重疊之情形，
    係一行為觸犯數罪名之想像競合犯，應依刑法第55條規定論
    以想像競合犯。其他販賣毒品犯行，只需單獨論罪科刑即可
    。又被告於犯罪事實㈡之所為，係於廖封鵬等購毒者加入上
    開「飛貓租車」、「飛貓國際有限公司」、「美國人」等微
    信帳號後，利用微信通訊軟體發送「租車」、「機油」圖片
    等意指販售愷他命、毒品包之廣告予購毒者，待購毒者撥打
    電話後詢價後，即再行向購毒者報價，並將毒品價目表以簡
    訊發送予共同被告王世弦等負責至指定地點購毒者交易之人
    ，堪認被告就其所交付共同被告王世弦持有之如附表二所示
    之第三級毒品愷他命及內含第三、四級毒品成分之毒品包，
    已散布販賣前揭毒品之訊息，而達販賣毒品行為之著手階段
    ，縱該次尚未有購毒者電話詢價，共同被告王世弦即為警查
    獲，仍構成販賣第三級毒品、販賣第三、四級毒品而混合二
    種以上毒品罪之未遂犯。
(二)核被告於犯罪事實㈠所為，係犯組織犯罪防制條例第3 條第
    1 項前段之發起、主持、操縱及指揮犯罪組織罪、毒品危害
    防制條例第4條第3項之販賣第三級毒品罪；於犯罪事實㈡所
    為，係涉犯毒品危害防制條例第4條第6項、第3項販賣第三
    級毒品未遂罪、同條例第9條第3項、第4條第6項、第3 項、
    第4項之販賣第三、四級毒品而混合二種以上毒品未遂罪；
    於犯罪事實所為，係犯毒品危害防制條例第4條第3項之販
    賣第三級毒品罪；於犯罪事實所為，係犯毒品危害防制條
    例第4條第6項、第3項之販賣第三級毒品未遂罪、同條例第9
    條第3項、第5條第3項、第4項之意圖販賣而持有第三、四級
    毒品而混合二種以上毒品罪。
(三)被告於犯罪事實所持有如附表三編號1、2所示之愷他命、
    毒品包，係其於共同被告王世弦於109年8月4日為警查獲後
    ，另行意圖販賣而一併購入等情，業據被告於警詢及原審自
    承在卷（見偵字第38772號卷第27頁、原審卷第282 至283 
    頁）。證人廖封鵬於該次僅表明欲向被告購買第三級毒品愷
    他命，且依卷存事證尚無積極證據證明被告另有就如附表三
    編號2所示毒品包對外行銷或尋找購毒者之情形，應認被告
    就毒品包部分，僅構成毒品危害防制條例第9條第3項、第5 
    條第3項、第4項之意圖販賣而持有第三、四級毒品而混合二
    種以上毒品罪。檢察官認被告此部分亦構成販賣第三、四級
    毒品而混合二種以上毒品未遂罪，容有誤會。惟其基本社會
    事實相同，且經法院於審判期日告知被告及辯護人，對被告
    之刑事辯護防禦權並無不利之影響，爰依刑事訴訟法第300
    條之規定變更起訴法條。
(四)被告於犯罪事實㈡所持有如附表二所示之第三級毒品，於犯
    罪事實所持有如附表三編號1至2所示之第三級毒品，其純
    質淨重合計均已達5公克以上，其持有純質淨重5公克以上第
    三級毒品之目的既在於販賣，則其持有之低度行為，應各為
    其販賣第三級毒品未遂、販賣第三、四級毒品而混合二種以
    上毒品未遂、意圖販賣而持有第三、四級毒品而混合二種以
    上毒品罪之高度行為所吸收，均不另論罪。
(五)被告與共同被告王世弦、「劉德華湯姆大」、「王陽明綸大
    大」等人間，就犯罪事實㈠㈡等犯行，互有犯意之聯絡與行
    為之分擔，均為共同正犯。
(六)被告於犯罪事實㈠㈡、等犯行，各係以一行為觸犯上開數罪
    名，為想像競合犯，應依刑法第55條前段規定，分別從一重
    之販賣第三級毒品罪、販賣第三、四級毒品而混合二種以上
    毒品未遂罪、販賣第三級毒品未遂罪處斷。
(七)被告於犯罪事實㈠㈡之犯行，雖均發生於000年0月0日，然其
    於犯罪事實㈠與證人廖封鵬之交易完成後，再指示「劉德華
    湯姆大」將毒品轉交共同被告王世弦另行伺機販賣，顯係另
    行起意而為。另被告於犯罪事實之犯行，亦係與證人廖封
    鵬之交易完成後，證人廖封鵬再配合員警佯向被告購買毒品
    ，堪認被告此部分亦係另行起意而為。是其所犯上開4罪間
    ，犯意各別，行為互殊，應予分論併罰。
(八)檢察官於追加起訴書就被告犯罪事實㈠部分，雖漏未論及其
    尚有發起、主持、操縱、指揮犯罪組織罪，惟此部分與已起
    訴之販賣第三級毒品罪名間，具有想像競合犯之裁判上一罪
    關係，為起訴效力所及，本院於審判時亦就此部分犯罪事實
    及罪名為告知，並無礙於被告防禦權之行使，本院自得併予
    審判。另檢察官移送併辦部分(110年度偵字第5320、17629
    號)，與本案經追加起訴論罪科刑部分之犯罪事實相同，為
    事實上一罪關係，本院亦得併予審判。
五、刑之加減：
(一)被告就犯罪事實㈡部分，其販賣第三、四級毒品而混合二種
    以上之毒品，應依毒品危害防制條例第9條第3項之規定，適
    用其中最高級別即販賣第三級毒品之法定刑，並加重其刑。
(二)被告前於108年間，因違反毒品危害防制條例等案件，經臺
    灣臺中地方法院分別以108年度中簡字第1672號判決判處有
    期徒刑4月、以108年度中簡字第2559號判決判處有期徒刑2
    月確定，並經該院以109年度聲字第1042號裁定應執行有期
    徒刑5月確定，於109年5月20日易科罰金執行完畢，有臺灣
    高等法院被告前案紀錄表1份在卷可憑。其於有期徒刑之執
    行完畢後，5 年以內故意再犯本案有期徒刑以上之各罪，均
    為累犯。本院參酌大法官會議釋字第775號解釋意旨，審酌
    被告於本案所為均屬故意犯罪，行為次數非僅1次，所為之
    危害非輕，顯未能記取前案刑罰之教訓，對刑罰反應力薄弱
    ，有其特別惡性，於本案加重其法定最低本刑，並無過苛，
    符合罪刑相當原則及比例原則，爰均依刑法第47條第1 項之
    規定加重其刑(檢察官於追加起訴書，雖未提及被告為累犯
    等旨，然檢察官於本院審判時，就被告構成累犯之事實以及
    應加重其刑之事項，已為具體之主張並指出證明方法〈見本
    院卷第222至223頁〉，經本院踐行調查、辯論程序後，依最
    高法院刑事大法庭110年度台上大字第5660號裁定意旨，自
    得作為論以累犯及加重其刑之裁判基礎，附此說明)。
(三)被告就犯罪事實㈡、部分，均已著手販賣毒品犯行之實行
    ，惟因分別為警攔查查獲、購毒之證人廖封鵬並無買受毒品
    之真意，事實上不能真正完成買賣，均為未遂犯，爰各依刑
    法第25條第2項之規定，依既遂犯之刑減輕之。
(四)被告就上開4次犯行，於偵查及歷次審判中均自白犯罪，應
    均依毒品危害防制條例第17條第2項之規定減輕其刑。　　
(五)按毒品危害防制條例第17條第1項規定：「犯第4條至第8條
    、第10條或第11條之罪，供出毒品來源，因而查獲其他正犯
    或共犯者，減輕或免除其刑。」所稱「供出毒品來源，因而
    查獲其他正犯或共犯」，係指被告供出毒品來源之有關資料
    ，諸如上手之姓名、年籍、住居所、或其他足資辨別之特徵
    等，使調查或偵查犯罪之公務員因而對之發動調查或偵查並
    查獲者，亦即被告之「供出毒品來源」，與調查或偵查犯罪
    之公務員對之發動調查或偵查並進而查獲之間，論理上須具
    有先後且相當之因果關係。又所稱「毒品來源」，係指被告
    原持有供自己犯該條項所列之罪之毒品源自何人之謂。因之
    ，須被告所供出之毒品來源，與其所犯該條項所列之罪有直
    接關聯者，始得適用上開減免其刑之規定。另所謂查獲毒品
    來源之犯行，雖不以達有罪認定之已無合理懷疑存在之程度
    為必要，必也已臻起訴門檻之證據明確，且有充分之說服力
    ，方得獲邀上開減免其刑之寬典。經查：
　1.被告於警詢、檢察官偵訊及原審均供承其毒品來源係「祥哥
    」（即「K哥」）等語（見偵字第38772號卷第27、461、504
    頁、原審卷第41頁）。經本院就本件有無因被告之供述查獲
    毒品上手乙節函詢結果，案外人○○○確有因被告之供述，而
    經警以其涉嫌於109年8月20日2時28分許，在桃園市○○區○○○
    街000號7樓，以25,000元之價格販賣第三級毒品甲基甲基卡
    西酮毒咖啡包100包給被告，及於109年9月19日18時59分許
    ，在上址以20萬元之價格販賣第三級毒品愷他命100公克、
    甲基甲基卡西酮毒咖啡包100包給被告等情，移送臺灣桃園
    地方檢察署檢察官以111年度偵字6138、10675號案件偵辦中
    ，此有臺中市政府警察局刑事警察大隊111年1月19日中市警
    刑二字第1110001532號函、臺灣桃園地方檢察署111年4月20
    日桃檢維宙111偵6138字第1119044369號函檢附臺中市政府
    警察局刑事警察大隊刑事案件報告書影本在卷可參(見本院
    卷第147至149頁、第165至174頁)。核案外人○○○涉嫌販賣第
    三級毒品予被告之時點(109年8月20日、109年9月19日)、種
    類(毒咖啡包、愷他命)，與被告本案於犯罪事實、之時點
    (109年12月22、23日)、種類(愷他命、毒品包)，顯然具有
    先後且相當之因果關係。本院認定被告就犯罪事實、之犯
    行，確有供出毒品來源，且因而查獲上手○○○之情形，爰均
    依毒品危害防制條例第17條第1項之規定減輕其刑。
　2.至被告於犯罪事實㈠㈡之犯罪時點(109年8月4日)，既在其於
    109年8月20日、109年9月19日向案外人○○○購買上開毒品之
    前，則其就犯罪事實㈠㈡之犯行部分，與其供出上手○○○部分
    ，顯然不具先後且相當之因果關係，自無從就該部分依上開
    規定減輕或免除其刑。
　3.另被告雖於警詢、檢察官偵訊及原審供稱「劉德華湯姆大」
    即○○○、「王陽明綸大大」即○○○等語（見偵字第38772號卷
    第27、461、504頁、原審卷第41頁）。然經檢警針對○○○、○
    ○○進行查緝結果，後續查無販毒事證，有臺中市政府警察局
    豐原分局110年4月5日中市警豐分偵字第1100018906號函檢
    附警員職務報告、臺灣臺中地方檢察署110年5月18日中檢謀
    溫109偵38772字第1109051472號函、臺灣臺中地方檢察署11
    1年1月18日中檢謀溫109偵38772字第1119006147號函各1 份
    存卷可稽（見原審卷第205至206頁、第220頁、本院卷第143
    頁）。是本件既未因被告之供述而查獲案外人○○○、○○○等人
    ，亦無依上開規定減輕或免除其刑之餘地。
(六)按犯組織犯罪防制條例第3條之罪者，在偵查及審判中均自
    白者，減輕其刑，組織犯罪防制條例第8條第1項定有明文。
    本案被告在偵審中就犯罪事實㈠部分，雖未直言其係「發起
    、主持、操縱或指揮犯罪組織」，然其歷次均供承有發起、
    主持、操縱及指揮本案販毒集團而販毒情事，應認其已坦承
    發起、主持、操縱或指揮販賣毒品犯罪組織之犯罪構成要件
    ，原應依上述規定減輕其刑。惟被告於犯罪事實㈠部分之所
    為，係從一重之販賣第三級毒品罪處斷，且本院就販賣第三
    級毒品罪部分，已以被告於偵查及歷次審判中均自白為由減
    輕其刑，參照最高法院108年度台上大字第3563號裁定法理
    ，無從再適用上開條項規定減刑，僅能於量刑時予以衡酌。
(七)被告就犯罪事實㈠部分，有上述刑之加重及刑之減輕，應依
    刑法第71條第1項之規定先加重後減輕之；就犯罪事實㈡部
    分，有上述二種以上刑之加重及二種以上刑之減輕，應依刑
    法第71條第1項、第2項、第70條之規定先遞加重後遞予減輕
    其刑；就犯罪事實二、三部分，分別有上述刑之加重及二種
    、二種以上刑之減輕，均應依刑法第71條第1項、第2項、第
    70條之規定先加重再遞予減輕其刑。
(八)再刑法第59條之酌量減輕其刑，必於犯罪之情狀，在客觀上
    足以引起一般同情，認為即予宣告法定最低度刑期，猶嫌過
    重者，始有其適用。本院考量毒品對社會秩序及國民健康危
    害甚鉅，被告係智識健全之成年人，對政府嚴格查緝販賣毒
    品之行為，自無不知之理，竟仍為本案之各次販賣第三、四
    級毒品等犯行，嚴重影響社會治安，且毒品危害防制條例第
    4條第3項販賣第三級毒品罪之法定本刑為「7年以上有期徒
    刑」，被告於本案上開犯行經適用上開規定加重並分別減輕
    其刑後，所能量處之最低度刑已大幅降低。本院就其各次販
    賣毒品(既、未遂)等犯行，考量案件具體情形，縱量處最低
    刑度，依一般國民社會感情，仍難認有何情輕法重或情堪憫
    恕之情形。從而，本院認被告所犯之上開販賣毒品(既、未
    遂)等犯行，依一般國民社會感情，對照其可判處之刑度，
    並無情輕法重而有顯可憫恕之處，均無適用刑法第59條規定
    酌量減輕其刑之餘地。辯護人請求本院依上開規定予以酌減
    其刑，為本院所不採。
六、原審經審判結果，就被告犯罪事實㈡部分之犯罪事證明確，
    適用毒品危害防制條例第4條第6項、第3項、第9條第3項、
    第4條第6 項、第3 項、第4項、第17條第2 項、刑法第11條
    、第28條、第55條前段、第47條第1項、第25條第2項等規定
    ，審酌被告正值青年，非無謀生能力，其明知毒品濫用已造
    成社會安寧秩序、國人身心健康之重大危害，倘若將毒品予
    以散布更可能加劇社會上毒品濫用情形，竟貪圖不正報酬，
    為上開販賣毒品犯行，對社會治安及他人健康已有相當影響
    ，應予非難，惟尚未販賣既遂等犯罪情節，另斟酌被告坦承
    此部分犯行，素行、智識程度、就業情形、家庭經濟及生活
    狀況等一切情狀，暨檢察官具體求刑及被告、辯護人對於科
    刑範圍之意見後，量處如附表一編號2主文欄所示之刑。並
    就該部分之沒收及扣案如附表三編號5、附表四編號3所示之
    款項部分，適用毒品危害防制條例第19條第1項、第3項、刑
    法第38條第1項等規定，分別敘明其沒收及不沒收之理由(詳
    後述)。核原審此部分之認事用法並無違誤，量刑亦確依刑
    法第57條之規定詳予審酌各項量刑因素，而無偏重不當情事
    。被告提起上訴，以其素行良好，犯後能坦承犯行，態度良
    好，原審所量處之刑度過重，且其與犯罪事實㈠部分之犯行
    似為同一行為，充其量屬意圖販賣而持有毒品等語，而指摘
    原審此部分之判決不當，然被告此部分犯行與犯罪事實㈠部
    分之犯行為數罪關係，且已著手販賣毒品之實行，業經本院
    認定如前，是被告此部分所指，並無可採；另
　　被告就原審沒收188,700元部分，並未指摘有何不當之處，
    其此部分之上訴亦無理由，應予駁回。
七、原審就被告犯罪事實㈠、、部分，以其此部分之犯罪事證
    明確，予以論罪科刑，固非無見，然查：⑴司法院大法官於1
    10年12月10日以釋字第812號解釋認組織犯罪防制條例第3條
    第3項關於強制工作部分之規定違憲，自該解釋公布之日起
    失其效力，原審未及審酌及此，就被告犯罪事實㈠部分之犯
    行為強制工作之宣告，自有未洽；⑵被告就犯罪事實、部
    分，確有供出毒品來源，且因而查獲上手○○○之情形，原審
    未及審酌，而未依毒品危害防制條例第17條第1項之規定減
    輕其刑，亦有未當；⑶扣案如附表三編號1所示之愷他命，其
    驗前總純質淨重約109.67公克；附表三編號2所示之毒品包
    ，其第三級毒品4-甲基甲基卡西酮之驗前總純質淨重約16.1
    6公克，有內政部警政署刑事警察局110年4月8日刑鑑字第11
    00015110號鑑定書在卷可參(見原審卷第402至404頁)，原審
    以該等毒品均未經檢驗其純質淨重，而認無持有第三、四級
    毒品純質淨重達法定數量以上之低度行為為高度行為吸收之
    問題，亦有未合。被告提起上訴，認原審所為強制工作之宣
    告不當，且有供出上手因而查獲等情，而指摘原審該等部分
    之判決不當，為有理由，且原判決既有上開可議之處，自屬
    無可維持，應由本院將原判決關於被告如附表一編號1、3、
    4所示部分暨執行刑，均予撤銷。爰審酌被告明知經行政院
    公告列管之第三、四級毒品，具有成癮性，服用後會產生依
    賴性、耐藥性，且戒癮不易，嚴重影響他人之身心健康，竟
    無視國家杜絕毒品犯罪之禁令，發起、主持、操縱及指揮本
    案販毒集團，與共同被告王世弦等人共同販賣第三、四級毒
    品以牟利，危害社會治安助長毒品氾濫，嚴重影響社會治安
    ，並使購買毒品者沈迷於毒癮而無法自拔，直接戕害國民身
    心健康，所為實值非難；惟念及被告犯後能坦承犯行，犯後
    態度尚可，並考量被告所販賣毒品之次數、數量、交易金額
    、犯罪動機、情節等情；兼衡被告於原審及本院自陳之智識
    程度、家庭經濟狀況(見原審卷第288頁、本院卷第221頁)等
    一切情狀，量處如主文第2項所示之刑。
八、被告上訴駁回與撤銷改判部分所處之刑，本院審酌被告行為
    之次數共4次，犯罪類型均係侵害社會法益，對於危害法益
    之加重效應，以被告之年齡，若定以過重之應執行刑，其效
    用可能隨著長期刑之執行，等比例地大幅下跌，效用甚低，
    對被告教化效果不佳，亦加重國家財政無益負擔，有害被告
    日後回歸社會等情狀，定其應執行之刑如主文第4項所示。
九、沒收部分：
(一)按犯毒品危害防制條例第4條至第9條、第12條、第13條或第
    14條第1項、第2項之罪者，其供犯罪所用之物，不問屬於犯
    罪行為人與否，均沒收之，毒品危害防制條例第19條第1項
    定有明文。查扣案如附表三編號3、4所示之IPOD、IPHONE行
    動電話各1支，均係被告所有供其為本案各次犯行聯繫所用
    之務，業據其於原審自承在卷（見原審卷第275 頁），自應
    適用毒品危害防制條例第19條第1項規定，不問屬於犯罪行
    為人與否，於被告上開各次所為犯行項下，均予宣告沒收。
(二)按犯罪所得，屬於犯罪行為人者，沒收之；前二項之沒收，
    於全部或一部不能沒收或不宜執行沒收時，追徵其價額，刑
    法第38條之1第1項前段、第3項分別定有明文。經查：
　1.被告於犯罪事實㈠所示販賣毒品之所得4,000元，由共同被
    告王世弦抽取200元之報酬，被告實際取得3,800元，此據被
    告及共同被告王世弦於原審分別供明在卷（見原審卷第37、
    282 頁）。該等犯罪所得並未扣案，如宣告沒收或追徵，核
    無刑法第38條之2第2項所定「過苛之虞」、「欠缺刑法上之
    重要性」、「犯罪所得價值低微」或「為維持受宣告人生活
    條件之必要」情形，自應依刑法第38條之1第1項前段規定，
    於其所犯該次罪名項下宣告沒收，並依同條第3項之規定，
    諭知於全部或一部不能沒收或不宜執行沒收時，追徵其價額
    。
　2.被告於犯罪事實所示販賣毒品之所得9,600元，亦屬被告之
    犯罪所得，此經被告於原審供承在卷（見原審卷第40頁）。
    如宣告沒收或追徵，亦無刑法第38條之2第2項所定「過苛之
    虞」、「欠缺刑法上之重要性」、「犯罪所得價值低微」或
    「為維持受宣告人生活條件之必要」情形，自應依刑法第38
    條之1第1項前段規定，於其所犯該次罪名項下宣告沒收。
(三)扣案如附表二、附表三編號1、2及附表四編號2所示之物，
    均檢出第三級毒品愷他命、4-甲基甲基卡西酮等成分，屬違
    禁物。而如附表二所示之物，均係於被告犯罪事實㈡之犯行
    遭查扣；如附表三編號1、2及附表四編號2所示之物，則係
    於被告犯罪事實之犯行遭查扣；不問屬於犯罪行為人與否
    ，均應依刑法第38條第1項之規定，於其上開所為犯行項下
    ，分別宣告沒收。而包裝袋與其上殘留之毒品，難以分析剝
    離，亦應整體視為違禁物，併依上開規定宣告沒收。本件送
    鑑耗損之毒品，既已滅失，自無再宣告沒收之必要。
(四)毒品危害防制條例第19條第2項規定：犯第4條之罪所使用之
    水、陸、空交通工具，沒收之。依92年7月9日修正本條例，
    就第19條之立法說明：「第3項（105年6月22日修正移為第2
    項）所定應沒收之水、陸、空交通工具，依據實務上向來之
    見解，係指專供犯第4條之罪所使用之交通工具並無疑義，
    故本項不需再予修正。」足見依本項規定沒收之交通工具，
    以專供犯第4條之罪所使用者為限，且屬於犯罪行為人者，
    始得沒收。所謂「專供」犯第4條之罪，係指該水、陸、空
    交通工具之使用與行為人犯第4條之罪有直接關聯性，並依
    社會通念具有促使該次犯罪行為實現該構成要件者而言，若
    只是前往犯罪現場之交通工具，即不屬之。被告於本案犯罪
    事實、所販賣之毒品，可隨身攜帶，其縱有駕駛車牌號碼
    000-0000號自用小客車前往約定地點交易毒品之情事，然上
    開自用小客車僅作為代步工具，尚非專供犯第4條之罪之交
    通工具，自不得將上開自用小客車(含鑰匙1支)依上開規定
    沒收。
(五)另扣案之IPOD3支、鑰匙4副、車庫鑰匙1個等物，雖係被告
    所有，然依卷內現存資料，均無證據顯示與被告本案之犯行
    有關，爰均不予宣告沒收。至扣案如附表四編號1所示之物
    ，雖亦檢出第三級毒品愷他命成分，然該等愷他命既已交付
    證人廖封鵬而易手，自無從於本院就被告本案犯行項下予以
    宣告沒收，併此敘明。
(六)本案撤銷改判與上訴駁回部分所宣告之多數沒收，應適用刑
    法第40條之2第1項之規定併執行之，且毋庸於主文諭知「沒
    收部分併執行之」。　　
(七)扣案如附表三編號5、附表四編號3所示之款項，包含被告於
    犯罪事實犯行之犯罪所得9,600 元及證人廖封鵬提供而於
    其配合追查後領回之5,000 元，業據被告於原審、證人廖封
    鵬於警詢時分別陳明在卷（見原審卷第40、184頁），並有
    贓物認領保管單1 份附卷可查（見原審卷第186、188頁）。
    而經扣除上開所得及領回部分以外之款項188,700元（計算
    式：202,900元＋400元－9,600元－5,000元＝188,700 元），被
    告初始於檢察官偵訊時稱：其中1萬元係販毒所得，其餘係
    自己打百家樂贏得的等語(見偵字第38772卷第424頁)；後於
    原審訊問時改稱：上開款項均非販毒所得，是我自己所有及
    家人所給當日想去逛百貨公司買東西之零用錢等語(見原審
    卷第40至41頁)；再於原審審判時改稱：該等款項係我存款
    及前一天與廖封鵬交易之販毒所得等語（見原審卷第284頁
    ），其說詞反覆而始終未能合理說明該等款項之來源，足徵
    該等財物來源不明。又衡情上開款項甚鉅，已顯逾一般人日
    常生活零用所會攜帶款項，被告於原審審判中復自承其於10
    9 年8 月至同年12月期間除就學及從事販毒行為外，別無其
    他工作，其家人所給款項已用於支付家庭生活開銷等語（見
    原審卷第284頁），參諸毒品危害防制條例第19條第3 項規
    定之增訂理由：「因毒品犯罪常具有暴利，且多具有集團性
    及常習性，考量司法實務上，對於查獲時無法證明與本次犯
    罪有關，但可能與其他違法行為有關聯且無合理來源之財產
    證明，如不能沒收，將使毒品防制成效難盡其功，且縱耗盡
    司法資源仍未能調查得悉可能來源，而無法沒收，產生犯罪
    誘因，而難以杜絕毒品犯罪行為。為彰顯我國對於毒品防制
    之重視，而有引進擴大沒收之必要。所謂擴大沒收，指就查
    獲被告本案違法行為時，亦發現被告有其他來源不明而可能
    來自其他不明違法行為之不法所得，雖無法確定來自特定之
    違法行為，仍可沒收之」，依蓋然性權衡判斷，已有事實足
    認上開款項應係被告所得支配而取自其他違法行為所得財物
    。從而，此部分扣案之188,700元，應依毒品危害防制條例
    第19條第3項規定，於本案判決中予以宣告沒收。
據上論斷，應依刑事訴訟法第368條、第369條第1項前段、第364
條、第299條第1項前段、第300 條，組織犯罪防制條例第3 條第
1 項前段，毒品危害防制條例第4條第3 項、第6 項、第5 條第3
 項、第4 項、第9 條第3 項、第17條第1 項、第2 項、第19條
第1 項、第3 項，刑法第11條、第28條、第55條前段、第47條第
1 項、第25條第2 項、第51條第5 款、第38條第1 項、第38條之
1 第1 項前段、第3 項、第40條之2第1項，判決如主文。
本案經檢察官廖志祥追加起訴及移送併辦，檢察官乙○○到庭執行
職務。
中　　華　　民　　國　　111 　年　　6 　　月　　14　　日
            刑事第四庭     審判長法　官   蔡  名  曜
                                 法　官   黃  玉  琪
                                 法　官   林  宜  民
以上正本證明與原本無異。
如不服本判決應於收受送達後20日內向本院提出上訴書狀，其未
敘述上訴理由者，並得於提起上訴後20日內向本院補提理由書（
均須按他造當事人之人數附繕本）「切勿逕送上級法院」。因疫
情而遲誤不變期間，得向法院聲請回復原狀。
                                 書記官   謝  安  青
　　　　　　　　　　　　　　　　 
中　　華　　民　　國　　111 　年　　6 　　月　　14　　日
附表一：
編號 犯罪事實 主文 1 犯罪事實㈠ 甲○○共同販賣第三級毒品，累犯，處有期徒刑參年玖月。扣案如附表三編號3至4所示之物，均沒收；未扣案犯罪所得新臺幣參仟捌佰元沒收，於全部或一部不能沒收或不宜執行沒收時，追徵其價額。 2 犯罪事實㈡ 甲○○共同販賣第三、四級毒品而混合二種以上之毒品未遂，累犯，處有期徒刑貳年陸月。扣案如附表二、附表三編號3至4所示之物，均沒收。 3 犯罪事實 甲○○販賣第三級毒品，累犯，處有期徒刑壹年拾月。扣案如附表三編號3至4所示之物及犯罪所得新臺幣玖仟陸佰元，均沒收。 4 犯罪事實 甲○○販賣第三級毒品未遂，累犯，處有期徒刑壹年陸月。扣案如附表三編號1至4、附表四編號2所示之物，均沒收。 
附表二：
編號 名稱及數量 備註 1 愷他命14包（含包裝袋） 白色結晶，檢出第三級毒品愷他命成分，總毛重41.79公克，驗前總淨重約37.7245 公克，驗前總純質淨重約32.7071 公克。 2 毒品包35包（含包裝袋） 彩色包裝（內含黃色粉末），檢出第三級毒品4-甲基甲基卡西酮、微量第三級毒品3,4-亞甲基雙氧苯基乙基胺丁酮、微量第四級毒品硝西泮(耐妥眠)等成分，驗前總毛重315.64公克，驗前總淨重約285.89公克；第三級毒品4-甲基甲基卡西酮之驗前總純質淨重約5.71公克。 
附表三：
編號 名稱及數量 備註 1 愷他命56包（含包裝袋） 白色晶體，檢出第三級毒品愷他命成分，驗前總淨重約110.79公克，驗前總純質淨重約109.67公克。 2 毒品包91包（含包裝袋） 標示「MONCLER」淡黃色包裝（內含紫色粉末），檢出第三級毒品4-甲基甲基卡西酮、甲基-N,N-二甲基卡西酮及第四級毒品硝西泮等成分，驗前總毛重621.72公克，驗前總淨重約538.7公克；第三級毒品4-甲基甲基卡西酮之驗前總純質淨重約16.16公克。。 3 IPOD1支 即110 年度院保字第0602號扣押物品清單編號1 其上貼有㈡、1 標籤之物。 4 IPHONE行動電話1支 即110 年度院保字第0602號扣押物品清單編號2 其上貼有㈡、2 標籤之物。 5 新臺幣202,900元 其中5,000 元業據廖封鵬領回。 

附表四：
編號 名稱及數量 備註 1 愷他命1包（含包裝袋） 晶體，檢出第三級毒品愷他命成分，毛重0.33公克。 2 愷他命1包（含包裝袋） 晶體，檢出第三級毒品愷他命成分，驗前淨重1.7991公克，驗餘淨重 1. 7869 公克。 3 新臺幣400元  

附錄本案論罪科刑法條：
組織犯罪防制條例第3條第1項
發起、主持、操縱或指揮犯罪組織者，處 3 年以上 10 年以下
有期徒刑，得併科新臺幣 1 億元以下罰金；參與者，處 6 月以
上 5 年以下有期徒刑，得併科新臺幣 1 千萬元以下罰金。但參
與情節輕微者，得減輕或免除其刑。

毒品危害防制條例第4條第3項、第4項、第6項
製造、運輸、販賣第三級毒品者，處 7 年以上有期徒刑，得併
科新臺幣 1 千萬元以下罰金。
製造、運輸、販賣第四級毒品者，處 5 年以上 12 年以下有期
徒刑，得併科新臺幣 5 百萬元以下罰金。
前5項之未遂犯罰之。

毒品危害防制條例第9條第3 項
犯前5條之罪而混合二種以上之毒品者，適用其中最高級別毒品
之法定刑，並加重其刑至二分之一。

毒品危害防制條例第5條第3 項、第4 項
意圖販賣而持有第三級毒品者，處 3 年以上 10 年以下有期徒
刑，得併科新臺幣 3 百萬元以下罰金。
意圖販賣而持有第四級毒品或專供製造、施用毒品之器具者，處
1 年以上 7 年以下有期徒刑，得併科新臺幣 1 百萬元以下罰金
。